臺灣臺中地方法院民事判決
110年度中簡字第2217號
原      告  卓勵垣  
訴訟代理人  柯清貴律師
被      告  陳弘澤  
訴訟代理人  賴仁忠  
上列當事人間請求損害賠償事件，本院於民國111 年5 月2 日言
詞辯論終結，判決如下：
    主      文
被告應給付原告新臺幣176,872 元，及自民國110 年8 月26日起
至清償日止，按週年利率百分之5 計算之利息。
原告其餘之訴駁回。
訴訟費用由被告負擔百分之19，餘由原告負擔。
本判決原告勝訴部分得假執行。
    事實及理由
壹、程序事項
    按簡易訴訟之訴狀送達後，原告不得將原訴變更或追加他訴
    ，但擴張或減縮應受判決事項之聲明者，不在此限，民事訴
    訟法第436 條第2 項、第255 條第1 項但書第3 款定有明文
    。本件原告起訴時聲明請求被告給付新台幣(下同)1,031,29
    7 元，及自起訴狀繕本送達被告之翌日起至清償日止，按週
    年利率百分之5 計算之利息，嗣於民國111 年4 月1 日具狀
    更正請求金額為928,042 元及前開利息（本院卷第353 頁）
    。本院審酌原告上開更正請求，其訴訟標的及請求之原因事
    實與原訴仍屬相同，僅請求金額減少而已，核屬減縮應受判
    決事項之聲明，並非訴之變更或追加，依首揭法條規定，即
    無不合，應准許之。
貳、實體事項
一、原告主張：　　
  ㈠被告於109 年7 月1 日上午某時，駕駛車牌號碼000-0000號
    自用小客車，沿臺中市大里區文心南路往國光路二段方向行
    駛，嗣於同日上午11時10分許，行經設有行車管制號誌之臺
    中市大里區文心南路與中投西路三段之交岔路口，欲右轉臺
    中市大里區中投西路三段時，疏未注意汽車行駛至交岔路口
    時，轉彎車應讓直行車先行之規定，竟貿然右轉彎而未讓後
    方之直行車先行。適原告騎乘車牌號碼000-0000號普通重型
    機車（下稱系爭車輛），亦沿臺中市大里區文心南路往國光
    路二段方向從後方駛至該路口，因此避煞不及，被告之自用
    小客車右側車身遂與原告之系爭車輛左側車身發生碰撞，原
    告因而受有腦震盪、頸椎狹窄症、胸壁挫傷、右前側第二肋
    骨骨折、左髖部挫傷、左手肘擦挫傷、右手部擦挫傷、背部
    挫傷等傷勢（下稱系爭傷勢），並因此身心受有損害。為此
    ，爰依侵權行為之法律關係提起本件訴訟，請求被告賠償醫
    藥費用120,912 元、醫療器材費用3,700 元、交通費用66,4
    10 元、看護費用158,400 元、不能工作損失 194,400 元、
    機車輛維修費用22,400元、勞動能力減損165,391 元及慰撫
    金560,000 元，共計1,291,613 元。又原告先前已受領強制
    險之理賠金額363,571元後，原告得向被告請求賠償金額為9
    28,042 元（計算式：00000000000000＝928042）。並聲明：
    如減縮後之聲明。
  ㈡對被告抗辯之陳述：原告主張以每日2,400 元作為計算標準
    ，已低於台大醫院看護費用標準，且經被告所不爭執，被告
    抗辯看護費用過高，並非可採。另原告已提出雇主出具之在
    職證明，縱被告未能提出扣繳憑單證明薪資損失明，亦應以
    勞動部所列最低薪資計算原告所受損害，又原告不能工作期
    間依中山醫院診斷證明書所載，宜休養6個月，加上住院期
    間6日，共計6個月6日，以此期間計算不能工作之損失，亦
    屬合理，再本件事故應由被告應負全部肇事責任等語。
二、被告抗辯：就被告應對本件事故負過失責任及原告請求被告
    賠償醫療、器材費用、及交通費用均不爭執，然看護費用應
    以每日1200元、期間2個月共計72,000元(計算式：1200×60＝
    72000)為合理，此外，原告並未提出薪資扣繳憑單，否認原
    告受有不能工作之損失，再者車輛維修部分其中工資6000元
    部分之單據為事後提出，難認與本案事故相關，另原告請求
    慰撫金亦屬過高，況原告就本件事亦有過失，亦應按比例計
    算賠償之責等語。並聲明：原告之訴駁回。
三、本院之判斷　　　　
　㈠原告主張於前開時地與被告生本件事故，業據原告提出本院
    刑事判決、醫療收據、輔具統一發票、系爭車輛維修估價單
    、車資證明、技術執照、看護費用收據、診斷證明書、行照
    、農會存摺明細等件為證（本院卷第23至141 頁、第38 1、
    385頁），被告就應對本件事故負過失責任及原告業已支出
    醫藥費用、醫療器材費用、交通費用之事實，亦不爭執，是
    此部分事實應堪以認定，本院自得採為判決之基準。
  ㈡按因故意或過失，不法侵害他人之權利者，負損害賠償責任
    ；次按汽車行駛至交岔路口，其行進、轉彎，轉彎車應讓直
    行車先行。道路交通安全規則第102 條第1 項第7 款定有明
    文。查被告駕車轉彎時疏未注意前開規定致原告受有系爭傷
    勢，為被告所不爭執，既原告受有系爭傷勢，係由被告過失
    駕駛車輛之行為所造成，兩者間自具相當因果關係，則原告
    依前開規定，請求被告負侵權行為損害賠償之責，即屬有據
    。
　㈢茲就原告各項請求說明如下：
　　按不法侵害他人之身體或健康者，對於被害人因此喪失或減
    少勞動能力或增加生活上之需要時，應負損害賠償責任。不
    法侵害他人之身體、健康、名譽、自由、信用、隱私、貞操
    ，或不法侵害其他人格法益而情節重大者，被害人雖非財產
    上之損害，亦得請求賠償相當之金額。民法第193 條第1 項
    、民法第195 條第1 項前段亦分別定有明文。經查
  ⒈醫藥費用、醫療器材費用、交通費用　　
　　原告主張因本件事故支出醫藥費用120,912元、醫療器材費
    用3,700元、交通費用66,410元等情，為被告所不爭執（本
    院卷第391頁），則原告此部分主張，即屬可採。
　⒉看護費用
　  原告因本件車禍受有系爭傷勢，共計住院接受治療6天，術
    後需專人照顧2個月乙節，有中山醫院診斷證明書在卷可參
    （本院卷第211頁），原告主張住院及術後2個月該段期間造
    成原告生活上諸多不便，應有由他人照護之必要，要屬合理
    。另中部教學醫院看護費用以每日2400元計之，有中國醫藥
    大學附設醫院回函附卷可查，為本院職務上所已知之事實，
    則原告主張以每日2,400元計算看護費用，亦屬合理，從而
    原告主張以每日2,400元計算66日看護費用，請求看護費用1
    58,400元（計算式：2400×66 ＝158400），即屬有據。
　⒊不能工作損失
　　按當事人主張有利於己之事實者，就其事實有舉證之責任，
    民事訴訟法第277條前段定有明文。另私文書之真正，如他
    造當事人有爭執者，則舉證人應負證其真正之責（參最高法
    院47年台上字第1784號民事裁判要旨參照）。查本件原告主
    張其從事墓園除草工作，因本件事故受有系爭傷勢，需休養
    6個月又6天，另原告平均月薪31,200元，換算成日薪為1,20
    0元，因此受有194,400元不能工作之薪資損失乙節【計算式
    ：（31200元×6個月)＋(1200元×6天)＝194400元）】，為被告
    所否認，是此部分應審究者為：原告薪資及不能工作之日數
    各為何?經查:
　⑴原告因系爭傷勢須休養6月6日，有中山醫學大學附設醫院診
    斷證明書可查（本院卷第211頁），並經本院認定如前，則
    原告主張不能工作時間為186日（計算式：6＋30×6＝186)，即
    屬可採。
　⑵原告固主提出在職證明及薪資單(本院卷第315頁)，主張其平
    均月薪31,200元，換算成日薪為1,200元，然為被告所否認
    ，揆諸上開說明，應由原告就此部分為舉證之責。然原告就
    此部分則未能再舉其他事證以實其說，則原告主張之每月薪
    資，尚屬無據，本院斟酌原告為46年出生，尚具有勞動能力
    ，應認每月基本薪資以勞動部公告之勞工最低基本工資23,8
    00元計算較為合理。準此，原告所受不能工作之損失於147,
    560元(計算式：23800元÷30×186日＝147560)範圍內為可取，
    逾此部分，尚非有據。
　⒋機車維修費用
  ⑴原告主張已支付系爭車輛修復費用22,400元（零件費用16,40
    0元、工資6,000元），為被告所否認，抗辯原告所提估價單
    相隔6月，則工資部分難認與本件相關等語。揆諸上開說明
    ，應由原告就估價單此私文書之真正為舉證之責。查原告所
    提估價單雖開立之車行及日期相同，然編號997估價單乃起
    訴時提出，另編號998估價單則於乃於111年4月1日本案言辭
    辯論時另行提出，有估價單、本院收文戳附卷可餐（本院卷
    第97、317、379頁），則編號998估價單上增列工資6,000元
    部分是否與本件相關，尚非無疑，而原告就此部分則未能再
    提出其他事證以佐其說，揆諸前揭說明，既原告未能舉證證
    明此部分私文書之真正，則被告抗辯所列工資部分與本案無
    關，即非無憑。
　⑵而系爭車輛之修理費16,400元均為零件費用，有估價單附卷
    可查，而新零件更換被毀損之舊零件，則原告以修理費用作
    為損害賠償之依據時，自應將零件折舊部分予以扣除始屬合
    理。又依行政院所頒固定資產耐用年數表及固定資產折舊率
    之規定，機械腳踏車之耐用年數為3 年，依定率遞減法每年
    折舊1000分之536 ，其最後1 年之折舊額，加歷年折舊累計
    額，其總和不得超過該資產原額10分之9；再依營利事業所
    得稅查核準則第95條第6 項規定「固定資產提列折舊採用定
    率遞減法者，以1 年為計算單位，其使用期間未滿1 年者，
    按實際使用之月數相當於全年之比例計算之，不滿1 月者，
    以1 月計」，查系爭車輛為106 年6 月出廠，有原告提出之
    行車執照影本可稽（本院卷第381頁），距本件於109 年7 
    月1 日本件車禍發生時，已使用逾3年餘，依上開說明折舊
    後，零件部分得請求之修繕金額以1,640元（計算式:16400×
    0.1=1640）為合理，逾此範圍之請求，尚屬無據。
　⒌勞動能力減損
　　原告主張受有勞動能力減損部分，經本院依原告聲請送請至
    臺大醫院鑑定結果，原告減損勞動能力程度為22%至26%，有
    鑑定報告附卷可參（本院卷第383頁），則原告主張自110年
    1月28日起至其法定退休年齡65歲止（即111年12月15日止）
    ，受有勞動減損之損失，即屬可採，另原告每月薪資以勞動
    部所訂勞工最低基本工資為月薪23,800元為計算標準，業經
    本院認定如前，又原告請求減損勞動能力程度24%，未逾前
    開鑑定結果，尚屬公允，準此，依霍夫曼式計算法扣除中間
    利息（首期給付不扣除中間利息）計算結果，核計其金額為
    123,439元【計算方式為：5,712×21.0000000+(5,712×0.000
    00000)×(22.00000000-00.0000000)=123,438.00000000000
    。其中21.0000000為月別單利(5/12)%第22月霍夫曼累計係
    數，22.00000000為月別單利(5/12)%第23月霍夫曼累計係數
    ，0.00000000為未滿一月部分折算月數之比例(17/30=0.000
    00000)。採四捨五入，元以下進位】，逾此部分，尚非有當
    。
　⒍慰撫金
　　按慰撫金之賠償須以人格權遭遇侵害，使精神上受有痛苦為
    必要，其核給之標準固與財產上損害之計算不同，然非不可
    斟酌雙方身份資力與加害程度，及其他各種情形核定相當之
    數額（最高法院51年台上字第223 號裁判意旨參照）。查原
    告為國中畢業、從事職業為墓園除草，不需扶養親屬；另被
    告大學畢業、未婚，從事餐飲服務業，名下無不動產等情，
    業據兩造陳明在卷（本院卷第173頁），並有戶役政查詢結
    果附卷可參(本院卷第155頁)，另經本院核閱兩造稅務電子
    閘門財產所得調件明細表無訛。是本院審酌兩造之身分、地
    位、經濟能力及原告所受系爭傷勢等一切情狀，認原告請求
    被告賠償15萬元之精神慰撫金，應屬適當，逾此部分，尚非
    可取。
  ⒎綜上，原告因本件車禍所受損害共772,061 元（計算式：120
    912＋3700＋66410＋158400＋147560＋1640＋123439＋150000＝7720
    61）。
　㈣另按損害之發生或擴大，被害人與有過失者，法院得減輕賠
    償金額或免除之，民法第217 條第1 項定有明文。次按汽車
    行駛時，駕駛人應注意車前狀況及兩車並行之間隔，並隨時
    採取必要之安全措施，道路交通安全規則第94條第3項亦有
    明定。查原告於事故發生時亦有未注意前狀況及兩車並行間
    隔之過失，有事故現場照片、現場圖附卷可參(偵卷第33頁
    、第39至41頁)，此部分經臺中市行車事故鑑定委員會鑑定
    結果：被告駕駛自用小客車，行至設有行車管制號誌交岔路
    口，右轉彎未讓右後方直行車先行，為肇事主因。然原告駕
    駛普通重型機車，行經設有行車管制號誌交岔路口，未注意
    左前車輛行駛動態及並行間隔，為肇事次因乙節，則有該會
    中市車鑑0000000號鑑定書附卷可參（偵卷第29至31頁），
    從而原告就本件事故亦有過失，應堪以認定，原告固主張被
    告應就本件事故負全部過失之責，然並未再舉證以佐其說，
    則原告此部分主張，即難憑採。準此，本院綜合上情，審酌
    雙方對本件車禍發生之原因力及違反義務之程度，認被告就
    本件車禍亦應負擔7 成之過失責任。從而，原告請求被告賠
    償之金額為540,443 元（計算式：772,061 ×0.7＝540443，
    小數點以下四捨五入）。
  ㈤復按保險人依本法規定給付之保險金，視為加害人或被保險
    人損害賠償金額之一部分；加害人或被保險人受賠償請求時
    ，得扣除之，強制汽車責任保險法第32條定有明文。此一規
    定之立法目的，在於保險人之給付乃由於被保險人支付保險
    費所生，性質上屬於被保險人賠償責任之承擔或轉嫁，自應
    視為加害人或被保險人損害賠償金額之一部分，為避免受害
    人雙重受償，渠等於受賠償請求時，自得扣除之。查原告於
    本件車禍事故發生後，已受領強制汽車責任保險理賠金363,
    571元等情，為原告所自承(本院卷第393頁)，依據前開說明
    ，強制汽車責任保險給付部分，應視為被告損害賠償金額之
    一部分，應由原告所得請求之賠償範圍內扣除。從而，原告
    得請求被告賠償之金額為176,872 元(計算式：00000000000
    00＝176872）
四、末按給付無確定期限者，債務人於債權人得請求給付時，經
    其催告而未為給付，自受催告時起，負遲延責任，其經債權
    人起訴而送達訴狀者，與催告有同一之效力；遲延之債務，
    以支付金錢為標的者，債權人得請求依法定利率計算之遲延
    利息；應付利息之債務，其利率未經約定，亦無法律可據者
    ，週年利率為百分之5 ，民法第229 條第2 項、第233 條第
    1 項前段、第203 條分別定有明文。本件原告對被告之侵權
    行為損害賠償債權，核屬無確定期限之給付，既經原告提起
    本件訴訟，而起訴狀繕本業於110 年8 月25日送達被告，有
    送達證書可憑（本院卷第159頁），被告迄未給付，當負遲
    延責任。是原告請求自起訴狀繕本送達被告翌日即110 年 8
     月26日起，按週年利率百分之5 計算之法定遲延利息，核
    無不合。　　
五、綜上所述，原告依侵權行為之法律關係，請求被告給付176,
    872元，及自110 年8 月26日起至清償日止，按週年利率百
    分之5 計算之利息，為有理由，應予准許；逾此部分，尚非
    有據，應予駁回。
六、本件原告勝訴部分係依民事訴訟法第427 條第1 項規定適用
    簡易訴訟程序，所為被告敗訴之判決，應適用民事訴訟法第
    389 條第1 項第3 款之規定，依職權宣告假執行。
七、訴訟費用負擔之依據：民事訴訟法第79條。　　　
中　　華　　民　　國　　111 　年　　5 　　月　　25　　日
                  臺灣臺中地方法院臺中簡易庭
                              法　官　陳航代
以上為正本，係照原本作成。
如不服本判決，應於送達後20日內，向本院提出上訴狀並表明上
訴理由，如於本判決宣示後送達前提起上訴者，應於判決送達後
20日內補提上訴理由書（須附繕本）。如委任律師提起上訴者，
應一併繳納上訴審裁判費。 
中　　華　　民　　國　　111 　年　　5 　　月　　31　　日
                              書記官  廖鳳美